臺灣彰化地方法院民事判決
109年度重訴字第216號
原      告  黃瑞明  
訴訟代理人  李進建律師
被      告  梁棖椿    住彰化縣○○鄉○○村○○路00巷0弄                          00號
            張秀香  
            林麗玉    住彰化縣○○鄉○○村○○路00巷0弄       
                   00號
            張嘉晉    住彰化縣○○鄉○○村○○路00巷0弄       
                   00號
            張淑真    住○○市○○區○○路○段00巷00弄         
                 00號
            張淑瑜  
            梁朝堯    住彰化縣○○鄉○○村○○路00巷0弄       
                   00號
            張國柱    住彰化縣○○鄉○○村○○路00巷0弄       
                   00號
            張秀憑  
上列當事人間請求拆屋還地事件，本院於民國110年8月9日言詞
辯論終結，判決如下：
    主  文
壹、被告梁棖椿、張秀香、林麗玉、張嘉晉、張淑真、張淑瑜、
    梁朝堯、張國柱應將坐落彰化縣○○鄉○○段 000 地號土地上
    如彰化縣彰化地政事務所土地複丈成果圖110年2月23日彰土
    測字第383號所示之Ａ部分面積60.08平方公尺二層磚造建物
    及一層鐵皮屋、Ｂ部分面積137.04平方公尺一層磚造建物均
    拆除，並將土地騰空及返還原告與共有人全體。
貳、被告張秀憑應將彰化縣○○鄉○○段 000 地號土地上如彰
　　化縣彰化地政事務所土地複丈成果圖110年2月23日彰土測字
    第383號所示之Ｂ部分面積137.04平方公尺一層磚造建物騰空
    ，並返還土地與原告及共有人全體。　
參、訴訟費用由被告張秀憑負擔百分之20，餘由被告梁棖椿、張
    秀香、林麗玉、張嘉晉、張淑真、張淑瑜、梁朝堯、張國柱
    共同負擔。
肆、本判決第1項得假執行。　　　
伍、本判決第2項原告以新台幣276,283元為被告張秀憑供擔保後
    得假執行，但被告如以新台幣828,850元為被告供擔保後得
    免為假執行。　　　　　　
事實及理由
壹、程序事項：
　一、按訴狀送達後，原告不得將原訴變更或追加他訴，但請求
      之基礎事實同一者、不甚礙被告之防禦及訴訟之終結者，
      均不在此限，民事訴訟法第 255 條第 1 項第 2、7 款定
      有明文。次按所稱之「請求之基礎事實同一」，係指變更
      或追加之訴與原訴之主要爭點有其共同性，各請求利益之
      主張在社會生活上可認為同一或關聯，而就原請求之訴訟
      及證據資料，於審理繼續進行在相當程度範圍內具有同一
      性或一體性，得期待於後請求之審理予以利用，俾先後兩
      請求在同一程序得加以解決，避免重複審理，進而為統一
      解決紛爭者即屬之（最高法院100年度台抗字第716號裁定
      意旨參照）。查本件原告起訴後與被告協調時，始發現所
      請求返還之土地上，另亦有事實上占有人張秀憑，爰追加
      張秀憑為共同被告（見本院卷第107頁）。經核原告追加
      該名被告，核係基於同一基礎事實，且係就所查得之事實
      上處分權人予以更正、補充，與前揭規定並無不符，應予
      准許。
　二、次按不變更訴訟標的，而補充或更正事實上或法律上之陳
      述者，非為訴之變更或追加，民事訴訟法第 256 條定有
      明文。查原告起訴後所提之民事補正起訴狀以及民事更正
      訴之聲明狀（見本院卷第71、181頁），經核係就被告及
      聲明予以具體明確而為之補充及更正，並非訴之變更或追
      加，依上開規定，應予准許。
　三、末按言詞辯論期日，當事人之一造不到場者，得依到場當
      事人之聲請，由其一造辯論而為判決，民事訴訟法第 385
       條第 1 項前段定有明文。本件被告梁棖椿、張秀香、林
      麗玉、張嘉晉、張淑真、張淑瑜、梁朝堯、張國柱、張秀
      憑均經合法通知，無正當理由，未於最後言詞辯論期日到
      場，經核無民事訴訟法第 386 條所列各款情形，爰依原
      告之聲請，由其一造辯論而為判決。
貳、原告起訴主張：
　一、按所有人對於無權占有或侵奪其所有物者，得請求返還之
      。對於妨害其所有權者，得請求除去之。有妨害其所有權
      之虞者，得請求防止之。民法第 767 條第 1 項定有明文
      。
　二、原告為彰化縣○○鄉○○段 000 地號土地（下稱係爭土地）
      之共有人之一，因係爭土地部分遭被告無權占用建築房屋
      至今，建物門牌號碼分別為彰化縣○○鄉○○村○○路00巷0弄 
      00 號及 31 號（下稱係爭建物 27 號、31 號）。而係爭
      建物 27 號之稅籍名義人為梁棟（已歿，見卷第43頁），
      繼承人為被告梁棖椿、張秀香、林麗玉、張嘉晉、張淑真
      、張淑瑜、梁朝堯、張國柱；係爭建物 31 號現戶籍設籍
      者為被告梁棖椿、林麗玉、張嘉晉、梁朝堯、張國柱（見
      卷第47頁以下）。又原告起訴後與被告協調時，始發現係
      爭建物 27 號現事實上占有人為被告張秀憑，伊亦無占有
      使用之合法權利。
　三、是原告基於共有人之地位，依民法第 767 條第 1 項，請
      求被告將無權占用係爭土地上之建物拆除，並將土地返還
      與共有人全體，並聲明：
　　㈠被告梁棖椿、張秀香、林麗玉、張嘉晉、張淑真、張淑瑜
      、梁朝堯、張國柱應將坐落彰化縣○○鄉○○段 000 地號土
      地上如彰化縣彰化地政事務所土地複丈成果圖110年2月23
      日彰土測字第383號所示之Ａ部分面積60.08平方公尺二層
      磚造建物及一層鐵皮屋、Ｂ部分面積137.04平方公尺一層
      磚造建物均拆除，並將土地騰空及返還原告與共有人全體
      。
　　㈡被告張秀憑應將彰化縣○○鄉○○段 000 地號土地上如彰化縣
      彰化地政事務所土地複丈成果圖110年2月23日彰土測字第
      383號所示之Ｂ部分面積137.04平方公尺一層磚造建物騰空
      ，並返還土地與原告及共有人全體。
　　㈢訴訟費用由被告負擔。
　　㈣原告願供擔保，請准宣告假執行。
參、被告梁棖椿、張秀香、林麗玉、張嘉晉、張淑真、張淑瑜、
    梁朝堯、張國柱之答辯：
　　對於原告起訴之主張，皆不爭執，並同意拆除其等所有之地
    上物，將土地騰空返還原告與其共有人全體（見卷第109、1
    11頁）。
肆、被告張秀憑未於言詞辯論期日到場，亦未提出書狀作何聲明
    或陳述。
伍、本院之判斷：
　一、原告主張系爭土地現為為共有人之一，另共有人為王復鎗
      ，現其上坐落系爭磚造及鐵皮建物等情，業據提出土地登
      記謄本、稅籍證明、繼承系統表及相關戶籍謄本文件，現
      場照片為證，且為被告所不爭執，堪信為真實。
  二、所有人對於無權占有或侵奪其所有物者，得請求返還之。
　　  對於妨害其所有權者，得請求除去之；各共有人對於第三
      人，得就共有物之全部為本於所有權之請求。但回復共有
      物之請求，僅得為共有人全體之利益為之，民法第767 條
      第1 項前段、中段、第821 條分別定有明文。而以無權占
      有為原因，請求返還所有物之訴，被告對原告就其物有所
      有權存在之事實無爭執，僅以非無權占有為抗辯者，原告
      於被告無權占有之事實，無舉證責任。被告應就其取得占
      有，係有正當權源之事實證明之。如不能證明，則應認原
      告之請求為有理由（最高法院72年度台上字第1552號判決
      意旨參照）。被告既不爭執原告為系爭土地之共有人，則
      依上開說明，自應由被告舉證系爭鐵皮建物占用該等土地
      係有正當權源。查：
  　⒈原系爭如複丈成果圖所示編號A及B二層磚造建物及1層鐵
　　  皮屋 、1層磚造建物事實上處分權權人為被告等人之被繼
      承人梁棟，此有本院調閱之稅籍資料及被告提出繼承系統
      表及戶籍資料為證，故系爭建物為合法建物，其坐落系爭
      土地即屬有權占有，被告對此亦未表示反對，是此部分之
      事實，堪可認定。
  　⒉查：坐落系爭土地上之建物現狀為1、2樓磚造建物及1層
　　  鐵皮搭造建物，經本院會同地政人員到場測量之結果顯示
      ，系爭鐵皮建物現占用系爭土地面積編號A部分為60.08平
      方公尺，編號B部分為137.04平方公尺，此有本院勘驗測
      量筆錄、現場照片及彰化縣彰化地政事務所110年2月23日
      彰土測字第383號土地複丈成果圖(即附圖)可佐，且為兩
      造所不爭執，是此部分事實， 亦勘可採信。然原系爭『木
      石磚造』建物依本院調閱之建物稅籍證明書及建物平面圖
      所載，占用面積為40.90平方公尺， 且使用主要建材為磚
      造，是昔之『木石磚造』建物 與系爭磚造及鐵皮建物，大
      大不同，在在均足顯 示被告之被繼承人或被告等顯有擴
      張建築及改建之嫌。又被告梁棖椿、張秀香、林麗玉、張
      嘉晉、張淑真、張淑瑜、梁朝堯、張國柱之答辯：對於原
      告起訴之主張，皆不爭執，並同意拆除其等所有之地上物
      ，將土地騰空返還原告與其共有人全體（見卷第109、111
      頁），是原告此部分請求為有理由。
  、綜上所述，原告請求㈠被告梁棖椿、張秀香、林麗玉、張
　　  嘉晉、張淑真、張淑瑜、梁朝堯、張國柱應將坐落彰化縣
      ○○鄉○○段 000 地號土地上如彰化縣彰化地政事務所土地
      複丈成果圖110年2月23日彰土測字第383號所示之Ａ部分面
      積60.08平方公尺二層磚造建物及一層鐵皮屋、Ｂ部分面積
      137.04平方公尺一層磚造建物均拆除，並將土地騰空及返
      還原告與共有人全體。㈡被告張秀憑應將彰化縣○○鄉○○段 
      000 地號土地上如彰化縣彰化地政事務所土地複丈成果圖
      110年2月23日彰土測字第383號所示之Ｂ部分面積137.04平
      方公尺一層磚造建物騰空，並返還土地與原告及共有人全
      體，為有理由，應予准許。
  四、本件事證已臻明確，兩造其餘陳述及所提證據，於判決  
      結果不生影響，無予審究或調查之必要，併此敘明。
  五、本判決第四、項兩造陳明願供擔保請准為假執行及免為假
　　  執行，因第1項被告為訴訟上認諾。職權宣告假執行，第2
      項經核無不合，爰酌定相當之擔保金額併准許之。被告部
      分依職權宣告供擔保免為假執行之金額。
  六、結論：本件原告之訴為有理由，依民事訴訟法第78條、第
　　  85條第1項、第389條第1項第1款、第390條第2項、392條
      第2項，判決如主文。
中　　華　　民　　國　　110 　年　　8 　　月　　31　　日
                  民事第一庭     法  官　李言孫
以上正本係照原本作成。
如對本判決上訴，須於判決送達後20日內向本院提出上訴狀。如
委任律師提起上訴者，應一併繳納上訴審裁判費。 
中　　華　　民　　國　　110 　年　　8 　　月　　31　　日
                                 書記官  梁永慶